最高法院刑事判決　　　　　　　　　　　　　　　九十三年度台上字第一二三三號
　　上　訴　人　甲　○
右上訴人因強盜等罪案件，不服台灣高等法院高雄分院中華民國九十二年十二月三十日
第二審判決（九十二年度上訴字第一八六六號，起訴案號：台灣屏東地方法院檢察署九
十二年度偵字第二五四八號），提起上訴，本院判決如左：
    主  文
上訴駁回。
    理  由
按刑事訴訟法第三百七十七條規定，上訴於第三審法院，非以判決違背法令為理由，
不得為之。是提起第三審上訴，應以原判決違背法令為理由，係屬法定要件。如果上
訴理由狀並非依據卷內訴訟資料，具體指摘原判決不適用何種法則或如何適用不當，
或所指摘原判決違法情事，顯與法律規定得為第三審上訴理由之違法情形不相適合時
，均應認其上訴為違背法律上之程式，予以駁回。本件原判決認定上訴人甲○於民國
九十二年五月十四日凌晨零時許，駕駛ＷＦ｜○九八九號自用小客車，搭載李崚樺、
李敏雄（以上二人業經判刑確定）沿屏鵝公路由北往南（即朝枋寮方向）行駛。途中
上訴人與李崚樺、李敏雄共同謀議強劫超商（即便利商店），彼等旋即共同攜帶上訴
人所有之武士刀及短刀各一支，沿屏鵝公路之公共場所南下沿路尋找強劫目標，並推
由上訴人駕車在各超商門口觀察及接應，再由李敏雄（頭戴藍色鴨舌帽及戴口罩）、
李崚樺（頭戴黑色鴨舌帽）分持武士刀及短刀連續為下列強盜行為：(1)、於同年五月
十四日凌晨零時九分許，上訴人駕車停在屏東縣新埤鄉○○路二○八號「中日超商」
對面等候，李崚樺、李敏雄分持上述刀械進入該超商內，由李敏雄持武士刀喝令顧客
鄒關禮、葉瑞文蹲下。葉瑞文因較靠近李敏雄，別無選擇乃蹲下；鄒關禮則因距離較
遠，而不予理會。李崚樺則持短刀架在店員林宏彥之肩膀上，至使林宏彥不能抗拒，
而進入櫃台強取現金新台幣（下同）一千元及洋酒二瓶。(2)、同（十四）日凌晨零時
十五分許，上訴人駕車在屏東縣佳冬鄉○○路一號「統一超商」對面等候，由李敏雄
持武士刀在該超商門口注意動態，李崚樺則進入該超商內，並以短刀在店員蔡文賢胸
前揮動，喝令其交付金錢，致使蔡文賢不能抗拒而交付現金一千五百元。(3)、同（十
四）日凌晨一時四十五分許，上訴人駕車在屏東縣枋寮鄉○○路四十七號台灣「巨蛋
超商」門口旁約二公尺處等候，由李崚樺、李敏雄分持上述刀械進入該超商內，再由
李崚樺以短刀架住店員王秀美之脖子，致使王女不能抗拒，而強取其皮包（內有存摺
、印章、身分證、提款卡及現金一萬餘元等物）；李敏雄則自冰箱內強取台灣啤酒一
瓶。彼等劫得財物後，李崚樺分得約四千元、李敏雄分得約三千元，餘約五千元由上
訴人取得。嗣於同日凌晨二時十分許，在屏東縣潮州鎮○○路一○五號前為警查獲等
情。因而維持第一審依想像競合犯及牽連犯關係從一重論處上訴人連續意圖為自己不
法之所有，結夥三人以上，攜帶兇器，以強暴至使不能抗拒而取他人之物罪刑之判決
，而駁回上訴人在第二審之上訴。係以右揭事實，業據第一審同案被告李崚樺、李敏
雄供承綦詳，核與被害人林宏彥、蔡文賢、王秀美，及證人曾春美、鄒關禮、黃進城
證述情節相符，並有贓物領據三張附卷可稽；復有鴨舌帽二頂、口罩一個、長、短刀
各一支，及台灣巨蛋超商內錄影機所監錄被盜過程之光碟一片扣案可資佐證。而前述
長、短刀各一把，經送請屏東縣警察局鑑定結果，前者（即長刀）係屬槍砲彈藥刀械
管制條例所管制之「武士刀」，而後者（即短刀），則非屬該條例所管制之刀械，有
該局九十二年五月十九日屏警保民字第○九二○○一五九九五號函一份附卷可稽。並
敘明上訴人夥同李崚樺、李敏雄未經許可於夜間在公共場所攜帶武士刀之行為，係犯
槍砲彈藥刀械管制條例第十五條第一、二、三款之攜帶刀械罪。而其就原判決事實欄
(1)、(2)、(3)所示之強盜行為，係犯刑法第三百三十條第一項之結夥三人以上攜帶兇器
強盜之加重強盜罪。其中(1)所示部分併犯刑法第三百零四條第一項、第二項之強制既
遂、未遂罪。其以一強盜行為而觸犯加重強盜罪及強制既遂、未遂等數罪名，為想像
競合犯，應從一重之加重強盜罪論處。又上訴人前後三次加重強盜犯行，均係基於概
括犯意為之，且所犯構成要件相同，應論以連續犯一罪，並依法加重其刑。再其所犯
攜帶刀械罪與加重強盜罪，二罪之間有方法結果之牽連關係，應從一重之加重強盜罪
處斷；為其所憑之證據及認定之理由。並以上訴人雖辯稱：伊以為李崚樺、李敏雄下
車去買酒才停車，不知其二人進入超商強劫；扣案之刀械係伊賣水果之西瓜刀，並非
供作案之用云云。惟查上訴人於檢察官初訊及第一審調查時，已供承伊事先已知悉李
崚樺等進入超商強劫之事。而李敏雄、李崚樺於偵查中雖供稱：上訴人係在渠等第二
次強劫時始知情云云。然其嗣又供承：本件強盜案確係上訴人所提議，扣案之刀械係
上訴人從後車廂拿出來給伊等一人一支等語，足見上訴人對本件強盜案應屬知情無疑
。況前述三家超商分別位於屏東縣新埤鄉、佳冬鄉及枋寮鄉，上訴人竟先後開車至該
三處超商門口，於李崚樺、李敏雄持刀下車進入超商時，將車燈熄滅等候，且於李崚
樺、李敏雄強劫得手衝上車後，即駕車加速離去；嗣遇警方攔檢時又加速超車企圖脫
逃，足徵上訴人對於本件強盜案不僅知情，且參與犯罪行為之實施。其空言否認犯罪
，以及李崚樺、李敏雄於原審翻稱本件強盜案係伊二人所提議，上訴人並未參與，以
前所述不實在云云，均難採信。又本件扣案之武士刀及短刀之刀柄、刀鞘均有華麗之
裝飾及花紋，顯與一般水果刀或西瓜刀不同，上訴人辯稱該刀係供切水果使用之西瓜
刀云云，亦非可信。至上訴人雖又辯稱伊於警詢時遭刑求，其警詢筆錄內容不實在云
云。惟警員黃進城、劉國平均到庭否認有刑求情事；且縱認上訴人所辯刑求一節屬實
，惟本件並未採用其警詢筆錄作為證據，所辯亦不足以動搖本件犯罪事實之認定。原
判決就上訴人前揭所辯，以及李崚樺、李敏雄嗣後於原審所為翻異之陳述，如何係卸
責及迴護之詞，而均不足以採信，亦於理由內一一詳加指駁及說明。核其所為之論斷
，俱與卷內資料相符，從形式上觀察，原判決並無理由矛盾或採證違背證據法則等違
背法令之情形。上訴意旨略以：本件強盜案係李崚樺、李敏雄二人所為，伊當時因飲
酒過量，在車內休息，並不知情。且伊經營水果生意，有正當職業，當天身上亦有現
金四千八百元，不可能萌生強盜之犯意。又李崚樺證稱係其與李敏雄二人提議強劫超
商，與伊無涉，原判決未予採信，顯有不當。再扣案之長、短刀各一把，均係其做水
果生意所用之器具，原判決遽認係供作案使用之兇器，亦有不合。此外，伊並未分得
贓款，原判決未憑證據，遽謂其分得約五千元，亦有不當云云。惟查證據之取捨及事
實之認定，均為事實審法院之職權，倘其採證認事並未違背證據法則，自不能任意指
為違法。查原判決對於其如何認定上訴人有前揭加重強盜等犯行，已詳敘其所憑之證
據及理由。且對於上訴人所辯未參與本件強盜犯行，以及李崚樺、李敏雄在原審所為
翻異之詞，如何均不足以採信，亦依據卷內證據資料論敘說明甚詳，核無違背法令之
情形。又上訴人對於本件強劫超商之事，不僅事前同謀，並提供作案之刀械，復駕車
搭載李崚樺等人前往超商強劫，由其在外等候、接應及載渠等逃離，顯已參與本件強
盜犯行，原判決論以加重強盜罪之共同正犯，於法亦無不合。再上訴人是否有職業，
身上是否攜有現金，均與判斷其有無本件強盜犯行無涉；縱其經營水果生意，且於案
發當時身上攜有現金四千八百元，亦不足以證明其絕無強盜之犯意。又依扣案武士刀
及短刀之照片顯示，其刀柄、刀鞘均有華麗之裝飾及花紋，顯非單純供切水果所用。
上訴意旨猶執陳詞，謂係供切水果所用，而非兇器云云，自非可取。此外，本件被害
人等共被劫取現金一萬二千五百元，而李崚樺、李敏雄二人於警詢時供稱：渠等各分
得贓款約四千二百元、三千三百元；原判決因而推算上訴人分得其餘之五千元，核與
卷內資料尚無不合，自難任意指為不當。綜上，本件上訴意旨並非依據卷內訴訟資料
具體指摘原判決有何違背法令之情形，猶執其在原審之辯解，就原審採證認事職權之
適法行使，以及原判決已明確論斷詳細說明之事項，任憑己意，漫指為違法，並仍就
其有無參與本件強盜犯行，以及其有無分得贓款等單純事實，再事爭執，顯與法律規
定得為第三審上訴理由之違法情形不相適合，揆諸前揭說明，其上訴為違背法律上之
程式，應予駁回。
據上論結，應依刑事訴訟法第三百九十五條前段，判決如主文。
中　　　華　　　民　　　國　　九十三　　年　　　三　　　月　　 十一 　　日
                              最高法院刑事第六庭
                                  審判長法官  吳　雄　銘
                                        法官  池　啟　明
                                        法官  石　木　欽
                                        法官  郭　毓　洲
                                        法官  吳　三　龍
      右正本證明與原本無異
                                              書  記  官
中　　　華　　　民　　　國　　九十三　　年　　　三　　　月　　 十六 　　日
                                                                       ：
